# Introducción a la manipulación de datos con Dlplyr

Durante esta sesión veremos cómo podemos manipular datos utilizando la librería Dlply. Para ello trabajaremos con un dataset de las elecciones de Estados Unidos.

**Instalación de librerías**

```{r}
# Instala las librerías dlplyr, lubridate, ggplot2, zoo y luego en otra celda cárgalas.
```

```{r}
library(dplyr)
library(lubridate)
library(zoo)
library(ggplot2)
```

ponemos path de trabajo

```{r}
#setwd("~/Documentos/CursoR/02_Rbasics/")

setwd("C:/master/12_R")
```

Cargamos los datos

```{r}
approval_polls <-read.csv("C:/master/12_R/polls.csv",sep = ";")

```

\# hacemos un pequeño insight de los datos

```{r}
head(approval_polls)
```

Vemos el número de datos que tiene

```{r}
print("numero de observaciones")
print(nrow(approval_polls))
print("número de columnas")
ncol(approval_polls)
```

Con la librería dlplyr podemos seleccionar columnas mediante pipes

```{r}

# seleccionamos columnas
approval_polls %>% 
  select("President","Date","Approve") %>%
  head()

# de otra manera
approval_polls %>% 
  select(President,Date,Approve) %>%
  head()

```

## Filtros

```{r}
# filtramos solo para Trump
approval_polls %>% 
  select(President,Date,Approve) %>%
  filter(President == "Trump")
# ejercicio, filtra para  hillary
```

Evaluamos el promedio por presidente

```{r}

# evaluemos por presidentes el promedio de su nota
approval_polls %>%
  group_by(President) %>%
  summarise(Approve_mean = mean(Approve))

```

Podemos extraer la columna approve y hacer el mismo cálculo de antes

```{r}

# Podemos extraer la Approve columna como vector
# y guardarlo como una columna con pull
TrumpApproval <- approval_polls %>% 
  select(President,Date,Approve) %>%
  filter(President == "Trump") %>%
  pull(Approve)
# si hacemos promedio vemos lo de antes
mean(TrumpApproval)
```

## Tratamiento de fechas con lubridate

usamos lubridate package para formatear fechas

```{r}

# Seleccionamos columnas President, Date, Approve de approval_polls y filtramos por la presidencia de Trump
TrumpPolls <- approval_polls %>% 
  select(President,Date,Approve) %>%
  filter(President == "Trump")


```

usamos months() y mdy() para extraer el mes donde se ha realizado la encuesta

```{r}

# Agrupamos por mes y hacemos un resumen de Approve
TrumpPolls %>%
  mutate(Month = months(mdy(Date))) %>%
  group_by(Month) %>%
  summarise(Approve = mean(Approve))

```

```{r}

# guardamos el approval de Trump modificando la fecha y ordenando por la misma
TrumpApproval <- approval_polls %>% 
  filter(President == "Trump") %>%
  mutate(Date = mdy(Date)) %>%
  arrange(Date) 

TrumpApproval
```

(Adicional): Utilizamos el paquete zoo para obtener el rolling mean de las últimas 10 encuestas

```{r}
TrumpApproval <- TrumpApproval %>%
  mutate(AvgApprove = rollmean(Approve, 10, na.pad=TRUE, align = "right"))

# usamos ggplot para plotear los datos
ggplot(data = TrumpApproval, aes(x=Date,y=AvgApprove)) + 
  geom_line()+ggtitle("Trump Approval") + xlab("Dias") +
  ylab("Avg Aprrove") 

```

```{r}


# Hacemos lo mismo ahora para todos los presidentes
AllApproval <- approval_polls %>%
  group_by(President) %>%
  mutate(AvgApprove = rollmean(Approve, 10, na.pad=TRUE, align = "right"))


# ploteamos
ggplot(data = AllApproval, aes(x=Days, y=AvgApprove, col=President)) + 
  geom_line()+ggtitle("All Approval")


```

## Ejercicio 1

-   Realiza el promedio para cada presidente de la columna Disapprove

-   Filtra los datos para Clinton

-   Haz un promedio por año de Disapprove del presidente Clinton

-   Ordena por fecha
```{r}
promedio_desaprobacion <- aggregate(Disapprove ~ President, data = approval_polls, FUN = mean)

clinton_datos <- subset(approval_polls, President == "Clinton")

approval_polls %>%
  group_by(President) %>%
  summarise(Approve_mean = mean(Disapprove))

approval_polls %>% 
  filter(President == "Clinton") %>%
  mutate(date_year = year(mdy(Date))) %>%
  group_by(date_year) %>%
  summarise(Disapprove = mean(Disapprove))

approval_polls %>%
  mutate(dates = mdy(Date)) %>%
  arrange(Date) 

```

<!-- -->

## Ejercicio 2

-   Carga el dataframe mtcars. Evalúa el número de observaciones y columnas
```{r}
data("mtcars")
```

-   filtra el dataframe por los coches Mazda de manera insensitiva
```{r}
rownames_mtcars <- tolower(rownames(mtcars))

mazda_rows <- grep("mazda", rownames_mtcars)

mtcars_mazda <- mtcars[mazda_rows, ]

head(mtcars_mazda)
```

-   Agrupa el dataframe por la variable cyl y mira el promedio de mpg.
```{r}
rownames(mtcars)

mazda_cars <- mtcars[grepl("Mazda", rownames(mtcars), ignore.case = TRUE), ]

average_mpg_by_cyl <- aggregate(mpg ~ cyl, data = mtcars, FUN = mean)

print(average_mpg_by_cyl)
```

-   Agrupa también por cyl y gear y mira el promedio de mpg
```{r}
average_mpg_by_cyl_gear <- aggregate(mpg ~ cyl + gear, data = mtcars, FUN = mean)

print(average_mpg_by_cyl_gear)
```

-   Convierte todos los índices de las filas a lower, divide el string por un espacio y extrae el primer valor del mismo (mira en internet cómo hacer esto). Crea una nueva variable que sea brand.
```{r}
# Agrupa por 'cyl' y 'gear' y calcula el promedio de 'mpg'
average_mpg_by_cyl_gear <- aggregate(mpg ~ cyl + gear, data = mtcars, FUN = mean)

# Imprime el resultado
print(average_mpg_by_cyl_gear)

# Convierte los nombres de las filas a minúsculas
rownames(mtcars) <- tolower(rownames(mtcars))

# Divide los nombres de las filas por espacio y extrae el primer valor
brand <- sapply(strsplit(rownames(mtcars), " "), `[`, 1)

# Añade la nueva variable 'brand' al dataframe
mtcars$brand <- brand

# Mira las primeras entradas del dataframe para verificar
head(mtcars)

```

-   Agrupa por brand y calcula el valor medio de mpg. Encuentra la marca con mayor valor medio de mpg.
```{r}
# Agrupar por 'brand' y calcular el valor medio de 'mpg'
average_mpg_by_brand <- aggregate(mpg ~ brand, data = mtcars, FUN = mean)

# Ordenar los resultados por 'mpg' de mayor a menor
average_mpg_by_brand <- average_mpg_by_brand[order(-average_mpg_by_brand$mpg), ]

# La marca con el mayor valor medio de 'mpg'
top_brand <- head(average_mpg_by_brand, 1)

# Imprime la marca con el mayor valor medio de 'mpg'
print(top_brand)

```

-   Evalúa cuantos valores nulos hay en el data frame
```{r}
# Cuenta total de valores NA en el dataframe
total_na <- sum(is.na(mtcars))

# Imprime el resultado
print(paste("Total de valores NA en mtcars:", total_na))

```

# Librería dplyr y `tidyverse`

Dplyr es una librería para la manipulación de datos

```{r}
library(dplyr)
library(tidyverse)
```

```{r}
head(starwars, 5)

```

```{r}
starwars %>% filter(eye_color == "brown" | eye_color =="blue")

```

```{r}
starwars %>% drop_na()
```

```{r}
starwars %>%
  replace_na(list(mass=0,hair_color=mode(starwars$hair_color))) %>%
   mutate(height = height / 1000)
```
