# Strings

A continuación haremos transformaciones con strings con R.

```{r}

str1 <- "En un lugar de la Mancha, "

str2 <- 'de cuyo nombre no quiero acordarme,
no ha mucho tiempo que vivía un hidalgo de los de lanza en astillero,'

str3 <- 'adarga antigua, "rocín flaco" y galgo corredor."'
```

Podemos mostrar los strings con print

```{r}
print(str1)
print(str2)
print(str3)
```

Sin embargo, vemos que los caracteres especiales siguen apareciendo. Para que no suceda eso tenemos que utilizar el siguiente comando.

```{r}
writeLines(str1)
writeLines(str2)
writeLines(str3)
```

Podemos también utilizar este comando de la siguiente manera

```{r}
strs <- c(str1, str2, str3)
writeLines(strs)
```

```{r}
writeLines(paste(str1,str2))
```

## Número a string

```{r}
numbers<-c(1.2,2,3.45450,-5.6)

numbs_form<-format(numbers,digits=2)
writeLines(numbs_form)
```

Con formatC se puede formatear al estilo de C

```{r}
formatC(numbers, format = "f", digits = 1)
formatC(numbers, format = "f", digits = 1, flag="+")

```

## Concatenar strings

```{r}
print(paste("Hola", "Mar", sep= " "))

lstr<- c("Hola"," Mar")
print(lstr)

str_c <- paste(lstr, sep=" ", collapse = '') # collapse para vectores
print(str_c)
```

## Librería Stringr

```{r}
library(stringr)
```

A continuación vamos a hacer operaciones sobre strings

```{r}
lstr<- c("Hello", "Mar","la","vida","es","una","lenteja")
# tamaño de strings en una lista
print("str_length...")

stringr::str_length(lstr)
# extraer un substring
print("str_sub...")
stringr:: str_sub(lstr, 1, 4)
# detectar un patrón
print("str_detect...")
stringr:: str_detect(lstr, pattern = fixed("una"))

```

A continuación dividimos los strings por un patrón

```{r}

date_ranges <- c("23.01.2022 - 29.01.2022", "30.01.2022 - 06.02.2022")

# Split dates using " - "
split_dates <- str_split(date_ranges, pattern = fixed(" - "))

# Print split_dates
split_dates
```

Remplazamos

```{r}
telfs<-c("mobile: 623 234 234 ","mobile: 654 654 654 ")
id_nums <- str_replace(telfs, 'mobile:', "")
id_nums
id_nums <- str_trim(id_nums)
id_nums

```

## Ejercicios

A continuación se dejan unos ejercicios para realizar:

1.  Instala la librería babynames y cargala

2.  Visualiza la variable babynames, calcula el número de filas y columnas que tiene

3.  Filtra en el dataset los bebes del año 2014

4.  A continuación crea dos dataframes distintos: uno que contenga los del sexo F y otros del sexo M.

5.  Calcula cual es el tamaño promedio de los nombres para cada uno de los sexos.

6.  Calcula cuantos nombres empiezan por M para los dos datasets

7.  Calcula cuantos nombres masculinos y femeninos terminan en e.

```{r}
library(babynames)
babynames

```
```{r}
num_filas <- nrow(babynames)
num_col <- ncol(babynames)

num_filas
num_col
```


```{r}
babynames_2014 <- subset(babynames, year == 2014)
head(babynames_2014)
```


```{r}
babynames_2014_F <- subset(babynames_2014, sex == "F")
babynames_2014_M <- subset(babynames_2014, sex == "M")

head(babynames_2014_F)  
head(babynames_2014_M)
```


```{r}
# Calcula la longitud de cada nombre en los dataframes
babynames_2014_F$name_length <- nchar(as.character(babynames_2014_F$name))
babynames_2014_M$name_length <- nchar(as.character(babynames_2014_M$name))

# Calcula el promedio de la longitud de los nombres para cada sexo
average_name_length_F <- mean(babynames_2014_F$name_length)
average_name_length_M <- mean(babynames_2014_M$name_length)

# Imprime los resultados
print(paste("Promedio de longitud de nombres para F:", average_name_length_F))
print(paste("Promedio de longitud de nombres para M:", average_name_length_M))
```


```{r}
# Contar cuántos nombres empiezan con M en el dataset de femeninos
nombres_con_M_F <- sum(grepl("^M", babynames_2014_F$name))

# Contar cuántos nombres empiezan con M en el dataset de masculinos
nombres_con_M_M <- sum(grepl("^M", babynames_2014_M$name))

# Imprime los resultados
print(paste("Número de nombres femeninos que comienzan con M:", nombres_con_M_F))
print(paste("Número de nombres masculinos que comienzan con M:", nombres_con_M_M))
```


```{r}
# Contar cuántos nombres femeninos terminan con e
nombres_terminan_con_e_F <- sum(grepl("e$", babynames_2014_F$name))

# Contar cuántos nombres masculinos terminan con e
nombres_terminan_con_e_M <- sum(grepl("e$", babynames_2014_M$name))

# Imprime los resultados
print(paste("Número de nombres femeninos que terminan con e:", nombres_terminan_con_e_F))
print(paste("Número de nombres masculinos que terminan con e:", nombres_terminan_con_e_M))


```

